最高法院民事判決　　　　　　九十四年度台上字第一六三三號
　　上　訴　人　宏普建設股份有限公司
　　法定代理人　段 津 華
　　訴訟代理人　陳 俊 斌律師
　　　　　　　　蘇 弘 志律師
　　被 上訴 人　甲 ○ ○
　　　　　　　　　　　　　樓之.
　　訴訟代理人　黃 虹 霞律師
上列當事人間請求減少價金事件，上訴人對於中華民國九十四年
二月十六日臺灣高等法院第二審更審判決（九十三年度重上更(一)
字第一四三號），提起上訴，本院判決如下：
    主  文
上訴駁回。
第三審訴訟費用由上訴人負擔。
    理  由
本件被上訴人主張：上訴人在坐落台北縣汐止鎮○○段汐止小段
九之二地號、保長坑段溪洲寮小段三○之一三、三○之一八、三
○之七七地號上興建「高巢家庭」預售屋，廣告文宣標榜挑高四
公尺六可合法施作夾層，銷售現場搭建夾層樣品屋，致訴外人江
淑惠誤認可合法施作夾層，因而於民國八十五年七月四日以江美
惠名義向上訴人購買Ａ４棟第十七層（下稱系爭房屋），價金新
台幣（下同）八百六十三萬元，嗣輾轉信託登記與伊。詎上訴人
並未向建管機關取得施作夾層之許可，且容積率已用罄，縱日後
伊自行申請變更設計加蓋夾層，亦不能取得變更建造執照，夾層
將成為違建，顯然欠缺契約預定之效用；又上訴人身為企業經營
者，明知系爭房屋位於頂樓，露台設有為樓下十六層住戶浴廁穢
氣之排放口，迎風時穢氣直入宅內，有害人體，卻故意不告知，
有違消費者保護法之規定，上開瑕疵，經催告均未依限改善，乃
依民法第三百五十四條、第三百五十九條規定解除系爭買賣契約
，上訴人應返還伊已付之價金八百三十一萬九千元；並依買賣契
約第十八條第二項約定、侵權行為法則及消費者保護法第五十一
條之規定，賠償伊相當於買賣價金百分之二十之賠償金一百七十
二萬六千元，合計一千零四萬五千元等情，爰求為命上訴人給付
一千零四萬五千元並加付法定遲延利息之判決。（第一審判決上
訴人應給付九十二萬五千元本息〔其中六萬元本息已經更審前原
審判決上訴人敗訴確定〕，兩造各就其敗訴部分聲明上訴，被上
訴人請求上訴人再給付九百十一萬九千八百元本息。原審更審改
判命上訴人應於被上訴人將系爭房地辦理所有權移轉登記於上訴
人之同時，再給付被上訴人八百二十五萬六千八百元本息，駁回
被上訴人其餘上訴，暨上訴人之上訴，上訴人就其敗訴部分聲明
上訴，被上訴人對其敗訴部分則未聲明不服。）上訴人則以：系
爭房屋室內空間挑高五公尺三七，有關夾層之廣告為挑高空間室
內裝潢「隔層」，非夾層之房屋，並無不得合法施作之問題，不
違反房屋之約定效用。系爭房屋之買受人初為江美惠，後更名為
吳恆海，再更名為被上訴人，被上訴人購屋時，系爭房屋已屬成
屋，被上訴人對於夾層屋之合法問題，已有充分認識，其解除契
約，並無理由。又系爭露台設有通氣排氣口，屬管線設計，經主
管機關審查依法設置，縱其高出屋面不足一．五公尺，可用工程
改善，所需費用為六萬元，其所得請求減少價金不得逾六萬元。
又縱認被上訴人主張解除契約為可採，則雙方亦應負同時履行回
復原狀之義務，被上訴人亦應將系爭房地所有權移轉登記返還於
伊等語，資為抗辯。
原審更審審理結果，以：被上訴人主張訴外人江淑惠於八十五年
七月四日（以江美惠名義）向上訴人購買坐落台北縣汐止市之預
售房屋「高巢家庭」，再輾轉讓與伊，已付買賣價金八百三十一
萬九千元，又系爭房屋位於頂樓，房屋之露台設有樓下十六層住
戶浴廁穢氣排放口之事實，已據提出房屋買賣契約書及讓渡書為
證，且為上訴人所不爭執，堪信為真實。而本件契約於消費者保
護法公布施行之後始行簽訂，自應受消費者保護法有關規定之規
範。上訴人為銷售系爭建物所印製之各項強調雙層使用、多做一
層空間等廣告、「挑高美學實用手冊」、以及在工地現場所搭蓋
之樣品屋，顯係以系爭建物具有得規劃為夾層屋之特性為其促銷
之重點，並足使消費者認為購買系爭房屋即得合法取得夾層使用
空間，使消費者信賴該廣告內容及現場樣品屋之示範，並進而與
上訴人訂定本件不動產預定買賣契約書，依消費者保護法第二十
二條規定，該廣告內容及設計有夾層樣品屋之示範即應成為契約
之一部分。然上訴人並未依建築法第二十五條、第三十條、第三
十九條規定向建管機關取得施作夾層之許可，不能作夾層，且容
積率已用罄，縱日後被上訴人自行申請變更設計加蓋夾層，亦不
能取得變更建造執照，夾層將成為違建而遭拆除，則上訴人給付
之系爭房屋已不能達到契約預定效用，且構成不能補正之嚴重瑕
疵。又由上訴人於系爭買賣契約書末立契約書人欄上方空白處明
示同意買受人輾轉更名為被上訴人，而未收取任何違約金之事實
觀之，系爭房屋承買人之輾轉更名為上訴人所明知並同意系爭契
約概由被上訴人承擔，被上訴人即概括承受原買受人江美惠所得
主張之權利，包括撤銷權、解除權、終止權等與契約關係不可分
離之形成權，堪以認定。又系爭契約書實際上並未交付江美惠審
閱，業經江美惠證述屬實，自難依契約書之記載推定江美惠已充
分閱覽並瞭解契約內容，上訴人不得據契約書第二十一條第六款
之約定而免責。上訴人既於江淑惠於八十五年七月四日簽訂系爭
契約時，未明確告知購買戶關於夾層部分非適法而可能遭拆除之
危險，被上訴人自得以上訴人未依債之本旨為給付，行使解除權
，請求上訴人返還價金並請求損害賠償。茲被上訴人主張上訴人
明知未取得施作夾層之許可，在廣告文宣及樣品屋展示，以夾層
屋為訴求，致江淑惠信以為真而承購（以江美惠名義承購），被
上訴人概括承受原買受人之地位，以上訴人係不完全給付，且所
交付之房屋未能施作夾層缺乏契約預定之效用為由，主張解除契
約回復原狀，洵屬有據。被上訴人另主張依系爭契約第十八條第
二項規定，上訴人應賠償買賣總價百分之二十計算之金額。爰審
酌上訴人已將系爭房地移轉登記為被上訴人所有，被上訴人亦無
舉證其損害額究為多少，兩造所約定之懲罰性損害賠償高達買賣
總價之百分之二十，尚嫌過高，應予核減為百分之十即八十六萬
三千元。則被上訴人本於解除契約之法律關係請求返還價金併損
害賠償，請求上訴人給付一千零四萬五千元及遲延利息，於九百
十八萬二千元本息圍內，於法有據。第一審判決上訴人應給付被
上訴人九十二萬五千二百元本息（其中六萬元本息已判決確定）
，則上訴人應再給付被上訴人八百二十五萬六千八百元本息。又
契約解除時，當事人雙方互負回復原狀之義務，被上訴人請求上
訴人返還其已給付之買賣價金併請求損害賠償，既有理由，則上
訴人為同時履行之抗辯，請求被上訴人將買賣的標的物移轉登記
為上訴人所有，亦屬有據。從而，被上訴人請求上訴人於其將坐
落台北縣汐止市○○○段溪洲寮小段○○三○之○○一三地號面
積八五六○平方公尺土地應有部分0000000分之一二七四
及同小段○○三○之○○一八地號面積三三一九平方公尺土地應
有部分0000000分之一二七四，暨其上之建物建號○三七
七八號即門牌台北縣汐止市○○路○段六八七巷五九弄一九號一
七樓面積七七點八二平方公尺所有權全部移轉登記為上訴人所有
之同時，再給付其八百二十五萬六千八百元本息，為有理由，應
予准許云云，為其心證之所由得，爰將第一審所為被上訴人敗訴
部分之判決就其中駁回八百二十五萬六千八百元本息部分予以廢
棄，改判於被上訴人將買賣標的所有權移轉於上訴人之同時，上
訴人應再給付被上訴人八百二十五萬六千八百元本息，並駁回上
訴人之上訴，經核於法洵無違誤。上訴論旨，就原審取捨證據、
認定事實及解釋契約之職權行使，指摘原判決關於不利於己部分
為違背法令，求予廢棄，非有理由。
據上論結，本件上訴為無理由。依民事訴訟法第四百八十一條、
第四百四十九條第一項、第七十八條，判決如主文。
中　　華　　民　　國　九十四　年　　九　　月　　八　　日
                      最高法院民事第三庭
                          審判長法官  朱　錦　娟
                                法官  顏　南　全
                                法官  許　澍　林
                                法官  劉　福　聲
                                法官  黃　義　豐
      本件正本證明與原本無異
                                      書  記  官
中　　華　　民　　國　九十四　年　　九　　月　 二十　 日
                                                      V
